【裁判字號】    88,訴,297
【裁判日期】    890315
【裁判案由】    違反山坡地保育利用條例
【裁判全文】
臺灣臺東地方法院刑事判決                          八十八年度訴字第二九七號
    公  訴  人  臺灣台東地方法院檢察署檢察官
    被      告  丙○○
                甲○○
    右二人共同
    選任辯護人  吳漢成
右列被告因違反山坡地保育利用條例案件，經檢察官提起公訴 (八十八年度偵字第二
四四七號)，本院判決如左：
    主  文
丙○○、甲○○共同違反主管機關為保護水道，禁止在行水區內堆置砂石之規定，因
而損害他人權益，各處有期徒刑伍月，如易科罰金，均以佰元折算壹日。
    事  實
一、丙○○、甲○○先後為設於台東縣安朔溪「東慶砂石廠」之負責人及股東，自民
    國八十三年間起，基於犯意之聯絡，利用轉租自許陳碧媛向台東縣政府租用座落
    於安朔溪台東縣達仁鄉○○段一九○○一號及甲○○自行向台東縣政府租用之安
    朔溪台東縣達仁鄉○○段一九○一三號之公有河川地（以上兩筆土地均位於安朔
    溪行水區內），建造工作物鐵皮屋一間、涼棚一座及廣場，從事砂石碎解洗選廠
    及堆置砂石（面積、位置如附圖所示），並因而損害王明夫及吳梅花之權益。
二、案經經濟部水資源局函送最高法院檢察署發交及台東縣警察局大武分局報請臺灣
    台東地方法院檢察署檢察官偵查起訴。
    理  由
一、被告甲○○、丙○○固坦承於前述時地、設置東慶砂石場，從事砂石碎解洗選，
    但否認有何違反水利法之犯行，均辯稱：其等經營之砂石場並未佔用王明夫之土
    地，測量圖顯然有出入。另證人吳梅花曾領受其所支付之補償金，有收據可憑，
    其於偵查中稱未出租於他們，顯然與事實不符；又緊鄰堤防邊之砂石（見偵查卷
    第三十頁）是堤防工程施作單位施工完畢所留存，並非其所堆置云云。經查：
  (一)東慶砂石場位於安朔溪，確認位於河川行水區內且佔用王明夫、吳梅花之土地等
    情，分別有有台東縣政府八十八年八月十一日府建水字第○九九六五○號函、
    台東縣太麻里地政事務所土地測量成果圖及土地登記簿謄本各一份附件可參。
  (二)緊鄰堤防邊之砂石（見偵查卷第三十頁）為被告所堆置，業據被告丙○○於八十
    八年七月二十七日檢察官現場履勘時，坦白承認（見勘驗筆錄），其於本院調查
    、審理時翻異前詞辯稱是堤防施工單位所留存，顯然與現場堆置之砂石，所呈仍
    屬利用中之狀態不符，所辯顯係卸責之詞，不足採信。
  (三)另本院就被告質疑證人吳梅花於偵查中證稱：「達仁鄉○○段第三十九號未曾租
    用與事實不符部分」，再經調查訊問，其證稱：「因被告整理砂石場有損害到她
    土地上的防風林，所以曾經給她一萬元之補償費，補種防風林」，則吳梅花向被
    告所領取之一萬元，其性質既屬補償費，其於偵查中證述未曾將租地租予被告即
    無矛盾之處，且從被告給付證人吳梅花補償費之舉動，更可知被告所開設之砂石
    場，確曾損害他人權益，更為明顯。綜上所述，本件事證明確，被告犯行堪以認
    定。
二、核被告甲○○、丙○○所為，係違反水利法第七十八條第一項第三款之規定，應
    依同法第九十二條之一第一項中段之規定處斷。被告丙○○、甲○○間，就前述
    犯行，互有犯意聯絡及行為分擔，均為共同正犯。審酌被告之素行、犯罪之動機
    、目的、手段、所生危害及犯罪後態度等一切情狀，量處如主文所示之刑，並諭
    知易科罰金之折算標準，以示懲儆。
三、公訴意旨另以：被告前述事實，同時觸犯山坡地保育利用條例第三十四條第一項
    之在山坡地內擅自設置工作物及刑法之竊佔罪嫌。惟查，山坡地保育利用條例第
    三十四條第一項之罪，係刑法第三百二十條第二項竊佔罪之特別規定。必在公有
    或他人山坡地上，無正當權源而擅自墾殖或設置工作物始得成立。如已得所有權
    人同意，或其他原因對該山坡地有正當使用權源時，縱違反約定使用方法而設置
    工作物，亦與「擅自」之要件不符，即無成立該罪之餘地。而上述座落於安朔溪
    台東縣達仁鄉○○段一九○○一號、一九○一三號之公有河川地，均經被告邱豐
    自行向台東縣政府租用及向許陳碧媛轉租之事實，亦據證人許陳碧媛於偵查中結
    證屬實，並有台東縣河川工地種植許可證在卷可稽，則被告在租用之河川地擺設
    機械從事砂石碎解洗選工作，若有合法之使用權源，即與山坡地保育利用條例第
    三十四條第一項之罪以「擅自」之要件不符，自不能論以該罪，但公訴意旨認此
    部分犯行與前述有罪部分，有方法結果之牽連犯關係，爰不另為無罪判決之諭知
    ，附此敘明。
據上論斷，應依刑事訴訟法第二百九十九條第一項前段、水利法第七十八條第一項第
三款、第九十二條之一第一項中段、刑法第十一條前段、第四十一條、第二十八條，
罰金罰鍰提高條例第二項，判決如主文。
本案經檢察官乙○○到庭執行職務。
中    華    民    國    八十九    年       三       月        十五      日
                            臺灣台東地方法院刑事庭
                                法  官 黃堯讚
右正本證明與原本無異。
如不服本判決，應於判決送達後十日內，向本院提出上訴狀。（須附繕本）
「切勿逕送上級法院」
                                書記官 潘正苓
中    華    民    國    八十九    年       三       月        二十      日
附記
水利法第七十八條第一項第三款
主管機關為保護水道，應禁止左列事項：
三、在行水區內擅採砂石、堆置砂石或傾倒廢土。


司法院資訊處製作；財團法人民間司法改革基金會備份。
